臺灣高等法院民事裁定
111年度抗字第29號
抗  告  人  呂理福  
代  理  人  蔡尚樺律師
上列抗告人因與相對人呂芳書等人間請求分割共有物事件，對於
中華民國110年12月13日臺灣桃園地方法院110年度訴字第2244號
所為裁定提起抗告，本院裁定如下： 
    主  文
原裁定廢棄。
    理  由
一、本件抗告人於原審起訴請求就坐落桃園市○○區○○段000地號
    土地（下稱系爭土地）予以原物分割，惟原法院認抗告人未
    載明被告之姓名、身分證統一編號及住址及其他足資辨識之
    特徵等事項，於民國110年11月15日裁定命抗告人於20日內
    補正全部被告之姓名、身分證統一編號、住址及最新戶籍資
    料等（原法院卷第47至49頁），復於110年12月13日以抗告
    人未補正被告之姓名、戶籍或除戶謄本為由，裁定駁回抗告
    人之起訴（原法院卷第63、64頁）。抗告人對原裁定不服，
    提起抗告，抗告意旨略以：原裁定所命補正期間過短，伊無
    法於期限內補正非可歸責於伊，請求廢棄原裁定等語。
二、按當事人書狀，應記載當事人姓名及住所或居所；書狀內宜
    記載當事人之性別、出生年月日、職業、國民身分證號碼、
    電話號碼及其他足資辨別之特徵；又起訴，應以訴狀表明當
    事人及法定代理人，民事訴訟法第116條第1項第1款、第2項
    、第244條第1項第1款分別定有明文。復按分割共有物之訴
    ，為固有必要共同訴訟，須共有人全體一同起訴或一同被訴
    ，其當事人之適格，始能謂無欠缺，倘未以該共同訴訟人之
    全體一同起訴或被訴，固欠缺當事人適格要件，惟此項要件
    之欠缺，非屬不得補正之事項。末按原告之訴有起訴不合程
    式或不備其他要件情形者，如其情形可以補正者，依民事訴
    訟法第249條第1項但書規定，審判長應定期間先命補正，逾
    期未補正者，法院始得以裁定駁回之。惟法院所定之補正期
    間，應斟酌當事人向法院為訴訟行為之距離及所需時間，使
    當事人可充分補正該訴訟要件，如此始符合憲法保障人民訴
    訟權之精神，並避免原告重複訴訟，造成訴訟資源之浪費。
三、經查：抗告人於起訴時僅於民事起訴狀載明以「甲○○○○」為
    被告（呂芳書係系爭土地登記謄本上登記順序第一位之所有
    權人，原法院卷第7頁），並記載「住不詳（詳卷）」，而
    未詳細載明被告之住居所、地址，亦未檢附系爭土地所有權
    人之戶籍謄本或除戶謄本，以供法院確認當事人能力與當事
    人適格要件，原法院依民事訴訟法第249條第1項但書規定裁
    定命抗告人補正，自有所據。惟原法院命補正之事項，均尚
    須由抗告人向主管機關調取資料整理陳報之，非原本即為抗
    告人所知悉而得以立即陳報；又系爭土地之共有人，單依土
    地登記謄本之記載即高達125名（原法院卷第7至35頁），其
    中尚有數名已死亡並註記「未辦繼承登記」者，即除了土地
    登記謄本上記載之所有權人外，抗告人尚須查詢已死亡所有
    權人之繼承人年籍資料及住所，製作繼承系統表，亦須確認
    其餘所有權人之狀態及戶籍資料，始能完整補正法院所命補
    正事項。抗告人主張因本件所有權人眾多，戶籍資料繁雜，
    持法院補正裁定第一次申請所得之戶籍資料即達364份，並
    須等候戶政機關提供資料，而非即時可得，復因資料缺漏，
    尚須進一步向其他機關查詢，耗日費時等情，業據其提出桃
    園市政府規徵收聯單、登記謄本節本、戶政規費收據、呂芳
    書戶籍謄本節本影本、戶政事務所函文為證（本院卷第13至
    33頁）；而以臺北○○○○○○○○○○○○○○○○函文觀之（本院卷第29
    至33頁），自抗告人代理人申請戶籍資料時起，至戶政機關
    書面回覆時間止，即間隔6至10日不等，復加計抗告人統整
    並確認之合理作業時間，堪認雖抗告人於收受補正裁定當日
    ，即著手進行補正，然其抗辯確實無法於收受補正裁定時（
    即110年11月19日，原法院卷第51頁）起20日內（即同年12
    月9日以前）補正本件全部適格當事人之年籍、戶籍資料等
    語，並非子虛。從而，以本件訴訟觀之，原裁定僅給予20日
    補正當事人之期間，難認合理相當。雖抗告人明知無法依限
    補正，卻怠於向原法院請求延展補正期間，固非妥適，惟其
    未能於20日內補正完成，究難認可歸責於抗告人。原裁定以
    抗告人未遵期補正為由，裁定駁回抗告人之起訴，自有未洽
    ，抗告意旨指摘原裁定不當，聲明廢棄，為有理由，爰由本
    院將原裁定廢棄，發回原法院另為適法之處理。
四、據上論結，本件抗告為有理由，爰裁定如主文。
中　　華　　民　　國　　111 　年　　1 　　月　　11　　日
  　　            民事第二庭
                      審判長法  官  陳容正
                            法  官  紀文惠
                            法  官  劉素如
正本係照原本作成。
如不服本裁定，應於收受送達後10日內向本院提出抗告狀，並應
繳納抗告費新臺幣１千元。
中　　華　　民　　國　　111 　年　　1 　　月　　11　　日

　　　　　　　　　　　　　  書記官  林宗勳